【裁判字號】    96,再易,17
【裁判日期】    970303
【裁判案由】    確認製造證據不真實等
【裁判全文】
台灣屏東地方法院民事判決  96年度再易字第17號
    再 審原 告  甲○○
    訴訟代理人  乙○○
    再 審被 告  屏東縣屏東市公所
    法定代理人  丙○○
    訴訟代理人  戊○○
    再 審被 告  屏東縣屏東地政事務所
    法定代理人  丁○○
上列當事人間請求確認製造證據不真實等事件，再審原告對於民
國96年4 月25日本院95年度再易字第1 號民事確定判決提起再審
，本院判決如下：
    主      文
再審之訴駁回。
再審訴訟費用由再審原告負擔。
    事實及理由
一、按再審之訴，應於30日之不變期間內提起；前項期間，自判
    決確定時起算，判決於送達前確定者，自送達時起算；其再
    審之理由發生或知悉在後者，均自知悉時起算，民事訴訟法
    第500 條第1 項、第2 項前段定有明文。本件再審原告於民
    國96年5 月4 日收受本院95年度再易字第1 號確定判決書，
    有送達證書1 份附卷可稽，其於96年6 月1 日提起本件再審
    之訴，有再審原告所提再審起訴狀上所蓋本院收文章戳可憑
    ，未逾上開不變期間，合先敘明。
二、再審原告起訴主張：
（一）本院95年度再易字第1 號筆錄雖記載「再審理由詳如95年
      6 月22日、同年12月5 日之書狀所載。」然該書狀中並無
      「是再審原告指摘原確定判決有民事訴訟法第496 條第1
      項第13款（當事人發見未經斟酌之證物或得使用該證物，
      如經斟酌可受較有利益之裁判）之再審理由」等字句可憑
      。足證本院95年度再易字第1 號判決是以當事人未聲明之
      事項為判決，違反民事訴訟法第388 條、第503 條規定，
      自係適用法規顯有錯誤。
（二）至95年度再易字第1 號卷第105 頁法官問：「原判決如何
      有違背民事訴訟法第496 條第1 項各款情形？」再審原告
      訴訟代理人原本依95年6 月22日書狀之再審理由答：有違
      背民事訴訟法第221 條規定情形，是適用法規顯有錯誤者
      ，如書狀聲明可認。但被法官阻止該項陳述後，而改：違
      背第496 條第1 項第13款中第1 款，適用法規顯有錯誤者
      。並未變更書狀聲明。而筆錄所載「未經斟酌證物是：」
      ，變更原前書狀聲明，絕非再審原告訴訟代理人之聲明事
      項。經查錄音僅有「違背496 條第1 項第13款。」後即消
      音，雖無「中第1 款適用法規顯有錯誤者」，亦明無「未
      經斟酌證物是：」為變更原書狀之聲明事項，故斯時再審
      原告不服之聲明仍是適用法規顯有錯誤者。
（三）由上，足見95年度再易字第1 號確定判決，是以當事人未
      聲明之事項為判決論據，自是民事訴訟法第496 第1 項第
      1 款適用法規顯有錯誤者，有得為再審之理由。
（四）再審原告時效取得地上權登記（如土地測量局鑑定面積位
      置之附圖），再審被告是以在市公所地目公共交通道路上
      ，有違反土地使用管制法令之瑕疵，為駁回登記。再審原
      告因而依土地法第56條得向該管司法機關訴請確認其公共
      交通道路證據不真實，確認再審原告有時效取得地上權登
      記之權利。又經本院93年度屏簡字第292 號案件現場勘查
      （如確認製造證據不真實現場履勘圖）結果，地上權登記
      之土地上，並無公共交通道路。再審被告駁回之證據自屬
      不真，則再審原告所請求確認其登記之權利，應為准許。
（五）綜上，爰提起本件再審之訴等語。並聲明：(一)本院95年度
      再易字第1 號判決應予廢棄。(二)再審原告依土地法第56條
      訴請確認登記地上權之權利，應為准許。(三)再審訴訟費用
      由再審被告負擔。
三、本件未行言詞辯論，再審被告屏東縣屏東地政事務所並未提
    出書狀作何聲明或陳述。而再審被告屏東縣屏東市公所則提
    出書狀答辯，其內容略以：再審原告於69年6 月20日與訴外
    人趙權簽立土地占有權利移轉契約書，記載的標的物為坐落
    屏東市○○里段，地號為未登錄地，屏東市○○○地段，顯
    然標的物不明，且再審原告簽約當時年齡僅7 歲多，為無行
    為能力人，其簽約無法律效力。再審原告簽立占有權利移轉
    契約書於93年間提起訴訟時，擅自填寫標的物為坐落屏東市
    ○○○段42之4 地號（93年改編為雲鵬段184 地號），其所
    有人為中華民國，管理人為空軍總司令部，再審被告非管理
    人及非其訴訟對象。再審被告管有屏東市○○段185 地號土
    地，土地登記謄本登載編定用途為交通用地，是管制性的土
    地，非私人可濫用，其中285 平方公尺於85年已因大排水溝
    加蓋成屏東機場東側道路，其餘面積為溝堤，高約1 公尺，
    勝利路旁栽種2 排景觀樹木，其餘溝堤長滿野草、小樹，並
    無發現私人於溝堤上公然整地耕種，否則，屏東市公所公產
    管理員經常巡視該地，早已排除私人占用。而溝堤因大排水
    溝加蓋成道路，已失去防洪作用，屏東市公所乃於93年6 月
    剷除溝堤，暫時興建資源回收車輛轉運站。綜上，本件已歷
    經訴訟、上訴及再審，均以再審被告非訴訟標的物之管理人
    為由駁回訟案，再審原告實無理由提起第2 次再審等語，並
    聲明：(一)再審之訴駁回。(二)再審訴訟費用由再審原告負擔。
四、按民事訴訟法第496 條第1 項第1 款所謂適用法規顯有錯誤
    者，係指確定判決所適用之法規顯然不合於法律規定，或與
    現存判例解釋顯然違反者而言，並不包括漏未斟酌證據及認
    定事實錯誤之情形在內，亦不包括取捨證據失當及判決不備
    理由之情形在內（最高法院57年台上字第1091號判例、63年
    台上字第880 號判例及71年台再字第209 號判決要旨均足供
    參）。本件再審原告主張本院95年度再易字第1 號確定判決
    （下稱原確定判決）違反民事訴訟法第388 條、第503 條規
    定，有適用法規顯有錯誤之再審事由云云，惟查：
（一）再審原告自承原確定判決於96年1 月10日言詞辯論之錄音
      中，其曾回答：「違背496 條第1 項第13款。」等語（見
      本卷第7 頁倒數第3 行），而此部分亦有筆錄1 份可證（
      見原確定判決卷第105 頁）。堪認再審原告於原確定判決
      審理中確有主張該款之再審事由，故原確定判決於理由中
      就該款再審事由是否成立一事加以論駁，並非就當事人未
      聲明之事項為判決，從而，尚無違反民事訴訟法第388 條
      、第503 條規定之情形。
（二）再審原告於原確定判決審理中曾主張：「再審理由詳如95
      年6 月22日、同年12月5 日之書狀所載。」等語（見該卷
      第105 頁第7 行），而原確定判決亦據之就上開2 份書狀
      （見該卷第6 、94頁）所指摘本院94年度簡上字第86號判
      決，是否有違背法令及適用法規顯有錯誤等情形予以判斷
      、論述（見原確定判決理由欄第三點第1 至7 行、倒數第
      1 至5 行），是原確定判決自無違反民事訴訟法第221 條
      之規定可言。
五、綜上，再審原告主張原確定判決有上述適用法規顯有錯誤之
    情形云云，自非實在，為無可取。從而，其執此提起本件再
    審之訴，顯無理由，爰不經言詞辯論，逕以判決駁回之。
六、據上論結，本件再審之訴顯無再審理由，依民事訴訟法第50
    2 條第2 項、第78條，判決如主文。
中    華    民    國    97    年    3     月    3     日
                  民事第一庭  審判長法  官  徐美麗
                                    法  官  潘  快
                                    法  官  張以岳
以上正本係照原本作成。
本判決不得上訴。
                                    書記官  林志憲
中    華    民    國    97    年    3     月    3     日


司法院資訊處製作；財團法人民間司法改革基金會備份。
